---
title: "R Notebook"
output:
  pdf_document: default
  html_document:
    df_print: paged
---2
---

```{r}
library(googlesheets4)
library(dplyr)
library(ggplot2)
library(ggalt)
```

**Wczytanie danych z google sheets oraz wyświetlenie danych**

```{r}
# Google Sheet key jako ciąg znaków (string)bject 'BMI_by_years' not found
g_sheet <- "17lKNBZYUmPJJoNtaMX_tj17JhzdLlZvSmdch3wNwW3c"

dtaGB <- read_sheet(g_sheet, sheet = "source")

gsheet_key <- "1AV3jgvWzZTFmrKexH0WhkmlYqMcWeZay3b9fTvTtgdU"

dtaV <- read_sheet(gsheet_key, sheet = "source")
```

```{r}
dtaV
summary(dtaV)
```

### Pierwsza tabela (dtaV):

| **year** \| **sex** \| **country** \| weight_status \| BMI_value \| **height** \| **weight** \|

### Druga tabela (dtaGB):

| age \| **height** \| **weight** \| **sex** \| education \| **year** \| **country** \|

**Powtarzające się kolumny** (z pogrubieniem):

-   year

<!-- -->

-   sex

<!-- -->

-   height

-   weight

-   country

**Usunięcie z tabeli dtaGB danych: age, education, dodanie BMi_value**

```{r}
# Klucz arkusza (czyli ID z URL-a Google Sheets)
gsheet_key <- "17lKNBZYUmPJJoNtaMX_tj17JhzdLlZvSmdch3wNwW3c"

# Wczytaj dane z arkusza (zakładka domyślna lub można podać `sheet = "nazwa zakładki"`)
dtaGB <- read_sheet(gsheet_key)

# Usuń kolumny age i education
dtaGB <- dtaGB %>% select(-age, -education)

# Podgląd
head(dtaGB)
```

**Rozszerzenie tabeli**

```{r}
dtaGB <- dtaGB %>%
  mutate(BMI_value = weight / (height / 100)^2)
dtaGB
```

**Ze względu na trudności w precyzyjnym określeniu kryteriów, na podstawie których przypisano wartości w kolumnie `weight_status`, decyzja została podjęta o jej usunięciu w zbiorze danych `dtaV`.**

```{r}
dtaV <- dtaV %>%
  select(-weight_status)
```

**Sprawdzenie czy została usunięta kolumna**

```{r}
dtaV
```

**Połączenie danych**

```{r}
combined_data <- bind_rows(dtaGB, dtaV)

###View(combined_data)
```

```{r}
# Wykres 2: Waga w zależności od wzrostu, kolory dla VA i GB
ggplot(combined_data, aes(x = height, y = weight, color = country)) +
  geom_point() +
  scale_color_manual(values = c("VA" = "green", "GB" = "orange")) +
  labs(title = "Waga w zależności od wzrostu", x = "Wzrost (cm)", y = "Waga (kg)") +
  theme_minimal()

# Wykres 3: Rozkład BMI w zależności od kraju
ggplot(combined_data, aes(x = BMI_value, fill = country)) +
  geom_histogram(binwidth = 1, position = "dodge") +
  scale_fill_manual(values = c("VA" = "yellow", "GB" = "purple")) +
  labs(title = "Rozkład BMI_value z podziałem na kraj", x = "BMI", y = "Liczba osób") +
  theme_minimal()

# Wykres 4: Zależność wagi od BMI
ggplot(combined_data, aes(x = weight, y = BMI_value, color = country)) +
  geom_point() +
  scale_color_manual(values = c("VA" = "cyan", "GB" = "magenta")) +
  labs(title = "Zależność wagi od BMI", x = "Waga (kg)", y = "BMI") +
  theme_minimal()

```

Dumbell plot do zrobienia

Dodatkowo do poprawy jest wzrost

Przygotuj dashboard do eksploracji zbioru danych ma to być zrobione w flex dashboardzie - opis, hipoteza, treść danych

Sprawdzenie wyników

```{r}
summary(combined_data)

#### miej zawsze w głowie co z czym chcesz porównać
### Zastanów się czego ci potrzeba
```

Add a new chunk by clicking the *Insert Chunk* button on the toolbar or by pressing *Ctrl+Alt+I*.

When you save the notebook, an HTML file containing the code and output will be saved alongside it (click the *Preview* button or press *Ctrl+Shift+K* to preview the HTML file).

The preview shows you a rendered HTML copy of the contents of the editor. Consequently, unlike *Knit*, *Preview* does not run any R code chunks. Instead, the output of the chunk when it was last run in the editor is displayed.
